【裁判字號】    92,上易,370
【裁判日期】    920415
【裁判案由】    詐欺
【裁判全文】
臺灣高等法院臺中分院刑事判決             民國九十二年度上易字第三七０號
    上  訴  人  臺灣臺中地方法院檢察署檢察官
    被      告  丁○○
右上訴人因被告詐欺案件，不服臺灣臺中地方法院中華民國九十一年十二月三十一日
第一審判決（民國九十一年度易字第二四六一號，起訴案號：臺灣臺中地方法院檢察
署民國九十一年度偵字第八二三０號、第一０七０三號），提起上訴，本院判決如左
：
    主    文
原判決撤銷。
丁○○幫助連續意圖為第三人不法之所有，以詐術使人將本人之物交付，處有期徒刑
月，如易科罰金，以參佰元折算壹日。
    事    實
一、丁○○可預見其提供帳戶予姓名、年籍不詳、綽號「阿明」之成年男子使用，可
    能被「阿明」用以詐欺取財，竟基於幫助及概括之犯意，意圖為第三人不法之所
    有，於民國（下同）九十一年一月十日，先至臺中市○○路二０一號誠泰商業銀
    行（下稱誠泰銀行）公益分行開設00－0－00－000000－0號帳戶，
    後至臺中市○○路二段五號聯信商業銀行（下稱聯信銀行）公益分行開設000
    －000－0000000－0號帳戶，並於當日將該二帳戶之存摺、印鑑及提
    款卡交付「阿明」使用。嗣「阿明」及其共犯果以智庫科技通訊之名偽送中獎簡
    訊給江水生、乙○○、丙○○，致江水生三人信以為真，而至提款機前按「阿明
    」及其共犯指示之步驟操作轉帳，江水生因而於九十一年一月十八日先後匯款新
    臺幣（下同）七萬四千九百九十八元、一萬八千五百五十五元至上開聯信銀行之
    帳戶，乙○○亦於九十一年一月三十一日匯款六萬九千九百九十八元至該聯信銀
    行帳戶，丙○○則於九十一年一月二十五日匯款七萬四千九百九十八元至上述誠
    泰銀行帳戶。嗣該三人因無從領取中獎金額，方知受騙。
二、案經告訴人丙○○、乙○○分別訴由臺中市警察局第一分局及第四分局報請原審
    法院檢察署檢察官偵查起訴。
    理    由
一、訊據被告丁○○雖矢口否認有何右揭犯行，辯稱：伊原於百老匯舞廳擔任公關職
    務，經舞廳副總經理「小鴻」之介紹，於九十一年一月十日，在臺中市○○路、
    精誠路附近與綽號「阿明」之人見面，打算於東展科技公司（不知公司地址及全
    名）擔任接聽電話之職務，惟公司欲辦薪資轉帳，乃要求伊開設帳戶，開戶完畢
    ，伊即將存摺、印章及提款卡交給「阿明」，伊不知「阿明」會詐騙他人財物云
    云。惟查右揭犯罪事實，業經告訴人丙○○、乙○○及被害人江水生指述歷歷，
    並有誠泰銀行存摺存款往來約定書、事故申請書、對帳單、聯信商業銀行存款開
    戶總約定書各項文件黏貼單、存摺未登摺明細查詢、報紙廣告各一份及交易明細
    表四張在卷可稽。又私人存摺、印鑑及提款卡為個人財產、信用之表徵，屬極其
    私密之物，一旦落入他人中，極易成為財產犯罪工具或造成財產損失，所有人當
    無輕易交付他人之理。被告自承不知綽號「阿明」之人之真實姓名年籍，猶特意
    至兩家不同之銀行申設金融帳戶後，同時將存摺、印鑑及提款卡交付予「阿明」
    ，此悖於常態之交付行為，被告當可輕易預見他人收取其存摺供非法使用。況人
    頭帳戶遭非法利用於犯罪之情，屢經大眾傳播媒體披露，被告非初出社會之人，
    其果非基於幫助「阿明」從事財產犯罪之意，豈會輕易交付存摺、金融卡、印章
    ？既知悉金融帳號即得辦理薪資轉帳，毋須占有取得帳戶名義人之存摺、印鑑及
    提款卡，被告謂其提供存簿、印鑑、提款卡予「阿明」純係供薪資轉帳使用，自
    無可取。被告果僅欲供薪資轉帳之用，何需一次開設兩個帳戶，並將提款卡一併
    交予「阿明」？其不知「阿明」相關資料，復無從與之聯繫，亦不知東展科技公
    司位於何處，竟率爾將私人印鑑及提款卡交予「阿明」，其謂純係供薪資轉帳使
    用，孰能置信？被告前開與常情相悖之辯詞，顯不足採信。綜上所述，被告空言
    否認與置辯，係屬圖卸刑責之詞，要難採信，本件事證明確，被告犯行堪予認定
    ，應予依法論科。
二、被告以幫助之意思參與犯罪，核其所為，係幫助犯刑法第三百三十九條第一項之
    詐欺取財罪。被告先後多次犯行，時間緊接，觸犯同一罪名，顯係基於概括之犯
    意反覆為之，應依連續犯之例加重其刑。又被告係以幫助之犯意參與犯罪，應依
    幫助犯之例減輕其刑。原審未予詳查，遽為被告無罪判決之諭知，即有未合，檢
    察官上訴意旨執此指摘原判決不當，為有理由，應由本院將原判決予以撤銷改判
    ，爰審酌被告有妨害自由前科（尚未確定），雖不構成累犯，惟足見其素行不良
    ，其犯罪之動機、目的、手段、被害人等所受之損害，以及犯罪後之態度等一切
    情狀，量處被告有期徒刑月，並諭知易科罰金之折算標準，以示懲戒。
三、據上論斷，應依刑事訴訟法第三百六十九條第一項前段、第三百六十四條、第二
    百九十九條第一項前段，刑法第三百三十九條第一項、第三十條、第五十六條、
    第四十一條第一項前段，罰金罰鍰提高標準條例第一條前段、第二條，判決如主
    文。
本案經檢察官甲○○到庭執行職務。
中      華      民      國      九十二   年       四      月    十五    日
                                    臺灣高等法院臺中分院刑事第九庭
                                          審判長法  官  陳  筱  珮
                                                法  官  趙  春  碧
                                                法  官  吳  重  政
右正本證明與原本無異。
不得上訴。
                                                書記官  林  育  德
中      華      民      國      九十二   年       四      月    十六    日
附錄：
刑法第三百三十九條第一項
意圖為第三人不法之所有，以詐術使人將本人或第三人之物交付者，處五年以下有期
徒刑、拘役或科或併科一千元以下罰金。
                                       Ｉ


司法院資訊處製作；財團法人民間司法改革基金會備份。
